【裁判字號】    90,訴,111
【裁判日期】    900718
【裁判案由】    強盜
【裁判全文】
臺灣苗栗地方法院刑事判決                            九十年度訴字第一一一號
    公  訴  人  臺灣苗栗地方法院檢察署檢察官
    被      告  丙○○
    指定辯護人  本院公設辯護人  乙○○
右列被告因強盜案件，經檢察官提起公訴（九十年度偵字第一八二０號），本院判決
如左：
    主  文
丙○○於夜間侵入住宅、踰越窗戶安全設備而竊盜，因脫免逮捕，當場施以脅迫，處
有期徒刑伍年。
扣案之石頭壹個沒收。
    事  實
一、丙○○基於意圖為自己不法所有之竊盜犯意，於民國九十年四月九日凌晨三時三
    十分許之夜間時刻，以徒手攀爬而踰越廚房窗戶之方式，進入甲○○位於苗栗縣
    後龍鎮○○路二十九號住處，並至甲○○房間內，竊取甲○○所有之皮夾乙只（
    內有證件、新台幣（下同）一千元等物）、手提電腦一台及行動電話一支等物，
    得手後，正欲自該址之廚房窗戶攀爬離去之際，適為甲○○發現並而外出追躡，
    ，詎丙○○為脫免逮捕，竟對甲○○嚇稱其身攜刀械，若再予追捕，即與殺害等
    語，而對甲○○當場施以脅迫，嗣因甲○○雖未靠近，唯仍尾隨在後，丙○○復
    撿拾路旁石頭據為己有而作勢丟擲甲○○，嗣經鄰近居民合力制服而報警查獲，
    並扣得前開石頭一顆。
二、案經苗栗縣警察局竹南分局報請臺灣苗栗地方法院檢察署檢察官偵查起訴。
    理  由
一、訊據被告丙○○對於右揭時地至被害人甲○○住處行竊及對被害人嚇稱伊身上有
    刀並欲對被害人丟擲石頭乙節固不否認，惟矢口否認涉有準強盜犯行，辯稱：伊
    並沒有攜帶刀械也沒有說若被害人再靠近即予殺害，伊只是隨便撿石頭要防衛云
    云。指定辯護人為被告辯護稱：被告係出於防衛以阻止被害人續行攻擊始恐嚇被
    害人而非為脫免逮捕，是被告行為雖構成刑法第三百二十一條加重竊盜罪，難遽
    論刑法第三百二十九條準強盜罪，亦難認其有加重事由而構成刑法第三百三十條
    加重強盜罪等語。經查：被告之竊盜行為，除被告自白外，復有贓物認領保管單
    及被害人之指訴，其竊盜犯行應可認定。又查被告於警訊時自稱伊係因被害人甲
    ○○在追伊，所以伊拿石頭來嚇甲○○，防止甲○○來追伊等語，且伊自於警訊
    中自承伊有說過要殺死被害人等語及於偵訊中亦自承伊係因怕被害人之追捕而對
    被害人嚇稱伊身上有刀等語，核與證人即被害人甲○○於警偵訊及本院審理所述
    ：伊發現被告後，有喊著追小偷，剛開始是追著跑，有一段路程被告似乎累了，
    便停下來，並威脅說他身上有刀子，再追過來就要殺死伊，伊因害怕不敢靠近被
    告，便尾隨被告並沿路喊抓賊之情節相符，足以證明被告確有於右揭時地為脫免
    逮捕而施脅迫之犯行。又按「竊盜或搶奪，因防護贓物，脫免逮捕或湮滅罪證，
    而當場施以強暴、脅迫者，以強盜論，刑法第三百二十九條定有明文。被告於行
    搶後，於被追逐中，竟對追逐者揚言其身上有槍枝，致使人不敢追逐，足見被告
    犯搶奪罪後，為防護贓物及脫免逮捕，復有當場施加脅迫行為，被告之犯行，自
    應以強盜論。」及刑法第三百二十九條之準強盜罪，乃介於強盜罪與搶奪罪間之
    一種處斷上之強盜罪，性質上屬單純一罪，而非結合二個以上可以獨立致罪之行
    為，而成一體之結合犯，且其條文所規定之「強暴、脅迫」，不以使人達於不能
    抗拒為必要，是告訴人林石柱雖於第一審審理時當庭表示撤回對上訴人之竊盜告
    訴，然本罪既為非告訴乃論之罪，自不得依告訴人之撤回而免其追訴。」（最高
    法院八十一年台上第五七五七號及八十六年台上三六０三號分別著有判決可參）
    ，準強盜罪之「強暴、脅迫」，並不以使人達於不能抗拒為必要，只要被告於竊
    盜行為後，為防護贓物及脫免逮捕，復有當場施加脅迫行為，被告之犯行，自應
    以強盜論。顯見被告所辯與常理有違，實乃事後飾卸之詞，不足採信。另公設辯
    護人為被告之辯護亦無法為有利被告之認定。本件事證明確，被告犯行堪以認定
    。
二、核被告於夜間踰越窗戶之安全設備而侵入他人住宅竊取右揭物品，事跡敗露後，
    又為脫免逮捕而當場對被害人嚇稱其身上有刀而施對被害人施以脅迫，因而犯罪
    所為係犯刑法第三百二十九條之準強盜罪，應依同法第三百三十條第一項之加重
    強盜論。爰審酌被告犯罪之動機、目的、犯罪時所受之刺激、犯罪之手段、被告
    之生活狀況、品行、智識程度、犯罪所生之危險或損害、犯罪後未坦承全部犯行
    之態度等一切情狀，判處如主文所示之刑，以示懲儆。扣案之石頭一顆，為被告
    所拾得，無主物先占，是該石頭為被告所有且為供犯罪所用之物，業據其供承在
    卷，依法宣告沒收。
據上論斷，應依刑事訴訟法第二百九十九條第一項前段，刑法第三百二十九條、第三
百三十條第第一項、第三十八條第一項第二款，判決如主文。
本案經檢察官戴瑞麒到庭執行職務。
中      華      民      國    九十      年      七      月     十八     日
                                      臺灣苗栗地方法院刑事第一庭
                                              法  官  林  靜  雯
右正本證明與原本無異。
如不服本判決，應於判決送達後十日內向本院提出上訴狀( 應附繕本 )，上訴於臺灣
高等法院台中分院。
                                              書記官  歐  明  秀
中      華      民      國    九十      年      七      月     十八     日
附錄：
刑法第三百二十九條
竊盜或搶奪，因防護贓物、脫免逮捕或湮滅罪證，而當場施以強暴脅迫者，以強盜論
。
刑法第三百三十條
犯強盜罪而有第三百二十一條第一項各款情形之一者，處五年以上十二年以下有期徒
刑。
前項之未遂犯罰之。


司法院資訊處製作；財團法人民間司法改革基金會備份。
